【裁判字號】    89,訴,1392
【裁判日期】    900209
【裁判案由】    偽造文書
【裁判全文】
臺灣臺北地方法院刑事判決                        八十九年度訴字第一三九二號
    公  訴  人  臺灣臺北地方法院檢察署檢察官
    被      告  乙○○
    選任辯護人  施湘興律師
右列被告因偽造文書案件，經檢察官提起公訴（八十九年度偵字第四四九０號），本
院判決如左：
    主      文
乙○○行使偽造私文書，足以損害於公眾及他人，處有期徒刑伍月，如易科罰金以
佰元折算壹日。如附表所示偽造之印章、印文均沒收。
    事      實
一、緣甲○○於民國八十六年八月間因經營機車行急需現金購買機車材料以為週轉，
    而向乙○○先後借款新台幣（以下同）四十五萬元（乙○○趁甲○○急迫而貸以
    金錢，因另涉取得與原本顯不相當之重利為常業之犯行及其另涉有以加害身體及
    財產之事，連續對甲○○為恐嚇之犯行，業由台灣高等法院於八十九年十二月二
    十八日以該院八十九年度上訴字第九七六號判決判處乙○○有期徒刑一年二月，
    該判決因乙○○向最高法院提起上訴，而未確定），而因甲○○向乙○○所借得
    款項，未能全數清償原本所約定之利息，八十七年五月間乙○○即要求甲○○以
    其所經營機車行內之機車抵償部分債務，旋乙○○即將其於八十六年十二月間某
    日在台北市士林區士林夜市內所拾得丙○○遺失之國民身分證一張（乙○○拾得
    該張身分證後並未報警處理或送還丙○○本人，而予以侵占入己，惟其此部分侵
    占遺失物之犯行已罹於追訴權時效）交予不知情之甲○○，要求甲○○將其所經
    營機車行內之未申領車牌之機車一部登記於丙○○名下後，供其使用，甲○○乃
    先於八十七年五月間某日委由不知情之林具堂在不詳之刻印章店偽造「丙○○」
    之印章一枚，足以生損害於丙○○，再於八十七年五月二十五日，由不知情之林
    具堂持該偽造之丙○○印章前往台北縣中和市○○路○段一一六號之交通部公路
    局台北區監理所板橋監理站（以下稱板橋監理站，公訴人於起訴書誤載為台北市
    監理處，應予更正），以該偽造之印章偽造完成以丙○○名義就機車廠牌山葉，
    引擎號碼五ＤＣ－０一八九０八，出廠年月八十七年五月，型式ＸＣ一二五Ｒ之
    重型機車一部之機器腳踏車新領牌照登記書（申請書）私文書一式二份，並由林
    具堂持向板橋監理站行使，而使該監理站承辦人員於審核該新領牌照登記書（申
    請書）與該部機車之出廠證明、發票無誤後，不另在其他簿冊登載，就該部機車
    即核發給ＬＬＯ－四九一號牌照，而新領登記為丙○○所有，足以生損害於丙○○及公路監理機關對於車籍管理之正確性。嗣於八十七年八月二十五日經警在甲○○所經營之機車行查獲適前往向甲○○索討債務之乙○○，並對甲○○及乙○○偵訊，而知上情。
二、案經丙○○訴由台北市政府警察局移送台灣士林地方法院檢察署呈請台灣高等法
    院檢察署核轉台灣板橋地方法院檢察署，由台灣板橋地方法院檢察署呈請台灣高
    等法院檢察署核轉台灣台北地方法院檢察署檢察官偵查起訴。
    理      由
一、右揭事實一之部分中，關於被告有因其與甲○○有金錢借貸之債務糾紛，乃向甲○○要求以機車抵債，並由其交付不知情之甲○○其先前拾得之丙○○國民身分
    證一張，委由甲○○辦理前開型號機車之新領牌照所必要之一切手續等事實業據
    被告於檢察官偵查及於本院調查、審理時供承不諱（台北地方法院檢察署八十九
    年度偵字第四四九０號偵查卷第八一頁訊問筆錄及本院八十九年十一月十日訊問
    筆錄、九十年一月三日審判筆錄參照），核與證人甲○○於警訊時就此部分所為
    供述相同（台灣士林地方法院檢察署八十七年度偵字第九五０七號偵查卷內八十
    七年八月十三日偵訊筆錄參照），而前開機車之新領牌照登記書（申請書）確非
    由告訴人丙○○本人所制作及該申請書上之「丙○○」印文亦屬偽造等事實，亦
    由告訴人丙○○於檢察官偵查及於本院調查時供明（前開台北地方法院檢察署偵
    查卷第十八頁訊問筆錄及本院八十九年十一月十日訊問筆錄參照），此外並有前
    開機車之新領牌照登記書（申請書）在卷可稽（前開台北地方法院檢察署偵查卷
    第七八頁及本院卷內參照），是依（一）證人甲○○之供述；（二）告訴人丙○○之供述及（三）前開機車之新領牌照登記書（申請書）等補強證據皆足資擔保
    被告於檢察官偵查及於本院調查、審理中所為上開任意性自白具有相當程度之真
    實性，而得使本院確信被告前述自白之犯罪事實確屬真實，從而依刑事訴訟法第
    一百五十六條第一項「被告之自白，非出於強暴、脅迫、利誘、詐欺、違法羈押
    或其他不正之方法，且與事實相符者，得為證據。」及第二項「被告之自白，不
    得作為有罪判決之唯一證據，仍應調查其他必要之證據，以察其是否與事實相符
    。」規定，本院自得依被告前述自白及各該補強證據認定被告確有為前述犯行，
    而被告並非告訴人丙○○本人，竟利用不知情之人偽造其名義之上開登記申請書
    私文書，復持向板橋監理站行使，而使該監理站承辦人員於審核該新領牌照登記
    書（申請書）與該部機車之出廠證明、發票無誤後，不另在其他簿冊登載（關於
    不另在其他簿冊登載乙節，已由板橋監理站承辦人丁○○於本院八十九年十月二
    十三日調查時供明），就該部機車即核發給ＬＬＯ－四九一號牌照，而新領登記
    為告訴人丙○○所有，自足以生損害於告訴人丙○○及公路監理機關對於車籍管
    理之正確性，本件事證明確，被告犯行堪以認定。
二、按被告乙○○偽造丙○○名義作成之前開機車新領牌照登記書（申請書）私文書
    ，並持之以向板橋監理站行使，足以生損害於丙○○及公路監理機關對於車籍管
    理正確性之行為，核係犯刑法第二百十六條、第二百十條之行使偽造私文書罪；
    被告利用不知情之甲○○、林具堂為行使偽造私文書之行為，為間接正犯。被告
    偽造丙○○之印章及蓋用偽印文於上開新領牌照登記書（申請書）上之行為，係
    屬偽造私文書行為之一部，不另構成偽造印章、印文之罪（最高法院四十四年台
    上字第八六四號判例參照）；另其偽造私文書而後行使，該偽造私文書之低度行
    為應為行使之高度行為所吸收，亦不另論罪（最高法院六十九年台上字第六九五
    號判例參照）。另前開登記申請書上雖由不知情之林具堂在車主名稱欄填具「丙○○」，惟該申請書之車主名稱欄，僅在識別何人申請，並非表示由丙○○本人
    簽名意思之署押（最高法院八十五年度台上字第一五四九號判決、八十五度台非
    字第一四六號判決、八十六年度台上字第二七八０號判決參照），自不生公訴人
    於其起訴書犯罪事實欄所記載有偽造丙○○署押之問題，應併予說明。爰審酌被
    告其犯罪動機、犯罪手段、犯罪對丙○○所生損害暨犯後已向被害人丙○○道歉
    ，被害人丙○○不表追究被告犯行（被害人丙○○八十九年十一月十五日書狀參
    照）及其犯後尚能坦承犯行，犯後態度良好等一切情狀，量處如主文所示之刑。
    再被告行為後，原刑法第四十一條易科罰金之規定，已經於九十年一月十日由總
    統修正公布將其適用範圍擴大為最重本刑五年以下有期徒刑之罪，並於同年月十
    二日生效，是本件本院對被告所量處如主文所示之刑，即應依刑法第二條第一項
    前段規定，適用修正後對被告為有利之刑法第四十一條第一項之規定諭知易科罰
    金之折算標準，應予說明。
三、被告偽造之丙○○印章一枚（並無積極證據證明已經滅失）及蓋用於前述一式二
    份登記申請書上之丙○○印文二枚均屬偽造，已有如前述，均應由本院依刑法第
    二百十九條規定不問屬於犯人與否，予以宣告沒收。
據上論斷，應依刑事訴訟法第二百九十九條第一項前段，刑法第二條第一項前段、第
第二百十六條、第二百十條、第四十一條第一項、第二百十九條，罰金罰鍰提高標準
條例第二條，判決如主文。
本案經檢察官謝名冠到庭執行職務
中      華      民      國    九十      年      二      月      九      日
                                  臺灣臺北地方法院刑事第三庭
                                      法  官  葉  建  廷
右正本證明與原本無異。
如不服本判決，應於判決送達後十日內向本院提出上訴狀 (應附繕本) ，上訴於
臺灣高等法院。
                                      書記官  許  婉  如
中      華      民      國    九十      年      二      月    九      日
附錄本案論罪科刑法條全文：
刑法第二百十六條：
行使第二百十條至第二百十五條之文書者，依偽造、變造文書或登載不實事項或使登
載不實事項之規定處斷。
刑法第二百十條：
偽造、變造私文書，足以生損害於公眾或他人者，處五年以下有期徒刑。
附表：
偽造「丙○○」之印章壹枚及交通部公路局台北區監理所板橋監理站所核發車牌號碼
ＬＬＯ－四九一號重型機車之機器腳踏車新領牌照登記書（一式二份）上偽造之「丙○○」印文貳枚。


司法院資訊處製作；財團法人民間司法改革基金會備份。
